臺灣臺北地方法院刑事判決　　　　九十四年度易字第三四六號
公　訴　人　臺灣臺北地方法院檢察署檢察官
被　　　告　甲○○
上列被告因偽造文書案件，經檢察官提起公訴（九十三年度偵字
第二○四○四號），被告於準備程序中就被訴事實為有罪之陳述
，經告以簡式審判之旨，並聽取當事人之意見後，經本院合議庭
裁定以簡式審判程序審理，本院判決如下：
    主  文
甲○○行使偽造私文書，足生損害於公眾及他人，處有期徒刑伍
月，如易科罰金，以佰元折算壹日。如附表所示偽造之署押均
沒收。
    事  實
一、甲○○於民國九十二年十一月二十六日中午十二時五十分許
    ，在臺北市○○區○○路三七六號上達通訊行內，竊取該店
    內販售之摩托羅拉手機一支（Ｅ三六五型，序號00000
    0000000000號），為范慶爵發覺並報警，於同日
    下午一時零三分許，在臺北市○○區○○路三五四號前為警
    查獲（竊盜部分業經本院以九十三年度簡字第三九七號、九
    十三年度簡上字第八一號判處拘役二十日確定），因其前違
    反毒品危害防制條例及竊盜罪，經臺灣桃園地方法院檢察署
    發布通緝，為掩飾身分逃避查緝，竟基於行使偽造私文書之
    單一犯意，在接受臺北市政府警察局信義分局五分埔派出所
    員警調查時，謊稱其為「乙○○」而冒名應訊，接續於：(一)
    同日下午一時零三分許，在臺北市○○區○○路三五四號前
    ，在自願受搜索同意書「同意受搜索人」欄（一式二份，一
    份隨案移送，一份警局留存）偽造「乙○○」之署名二枚及
    按捺指印二枚，表示乙○○自願同意接受警察搜索之意，且
    持以行使而交回警方；(二)並在扣押筆錄（一式二份，一份隨
    案移送，一份警局留存）偽造「乙○○」之署名二枚及按捺
    指印二枚、在扣押物品目錄表（一式二份，一份隨案移送，
    一份警局留存）偽造「乙○○」之署名二枚及按捺指印二枚
    、扣押物品證明書（一式二份，一份隨案移送，一份警局留
    存）偽造「乙○○」之署名二枚及按捺指印二枚；(三)同日下
    午三時四十分許，在臺北市○○區○○路三三三號臺北市政
    府警察局信義分局五分埔派出所內，在偵訊筆錄（一式二份
    ，一份隨案移送，一份警局留存）偽造「乙○○」之署名六
    枚及按捺指印二十六枚、在竊取之手機相片下方偽造「乙○
    ○」之署名一枚及按捺指印一枚、在竊取手機之處所相片下
    方偽造「乙○○」之署名一枚及按捺指印一枚、乙○○之口
    卡影本下方偽造「乙○○」之署名二枚及按捺指印二枚、指
    紋卡片偽造「乙○○」之指印二十枚；(四)並在通知被逮捕人
    逮捕通知書「通知」處（一式二份，一份隨案移送，一份警
    局留存）偽造「乙○○」之署名二枚及按捺指印二枚、逮捕
    不用通知被逮捕人家屬同意書「通知」處（一式二份，一份
    隨案移送，一份警局留存）偽造「乙○○」之署名四枚及按
    捺指印四枚，權利告知書「被告知人」處（一式二份，一份
    隨案移送，一份警局留存）偽造「乙○○」之署名二枚及按
    捺指印二枚，分別表示乙○○受通知已為警察機關依法逕行
    逮捕，且不須通知家屬，及被告知罪名及必須接受偵訊，並
    可以行使緘默、選任辯護人、請求調查有利證據等權利之意
    ，且持以行使而交回警方；(五)同日晚間九時許，在臺灣臺北
    地方法院檢察署接受內勤檢察官訊問時，在該署訊問筆錄上
    偽造「乙○○」之署名一枚，足以生損害於司法機關對身分
    辨識之正確性與刑事偵查、裁判之正確行使及乙○○。嗣乙
    ○○接獲本院九十三年度簡字第三九七號竊盜案件判決書，
    發覺遭冒名而提起上訴，經本院九十三年度簡上字第八一號
    案件受理後，送請內政部警政署刑事警察局鑑定指紋，始查
    悉上情。
二、案經本院告發由臺灣臺北地方法院檢察署偵查起訴。嗣經本
    院合議庭裁定由受命法官獨任進行簡式審判程序。
    理  由
一、上揭犯罪事實，業經被告甲○○於警詢、偵查、本院準備程
    序及審理時均坦承不諱（見臺灣臺北地方法院檢察署九十三
    年度偵字第二○四○四號偵查卷第四頁反面至第五頁、第七
    十一頁反面至第七十二頁、本院卷第三十二頁反面、第四十
    五頁），核與被害人乙○○指訴情節大致相符（見同上偵查
    卷第六頁反面至第七頁），而於前揭時、地自稱「乙○○」
    之人所按捺之指印，經送內政部警政署刑事警察局以指紋電
    腦比對法、指紋特徵比對法鑑驗結果，送鑑之指紋與該局檔
    存被告指紋卡之左拇指指紋相符，有該局九十三年五月七日
    刑紋字第○九三○○九六九二八號鑑驗書附卷可稽（見本院
    九十三年度簡上字第八一號刑事卷第二十七頁）。此外，並
    有臺北市政府警察局信義分局五分埔派出所偵訊筆錄、扣押
    筆錄、自願受搜索同意書、臺北市政府警察局信義分局扣押
    物品目錄表、臺北市政府警察局信義分局扣押物品證明書、
    竊取之手機相片、竊取手機之處所相片、乙○○之口卡影本
    、權利告知書、逮捕通知書、逮捕不用通知被逮捕人家屬同
    意書、指紋卡片、臺灣臺北地方法院檢察署偵訊筆錄在卷可
    佐（見臺灣臺北地方法院檢察署九十三年度偵字第三○○號
    偵查卷第四頁至第七頁、第九頁、第十六頁至第十七頁、第
    十九頁、第二十頁、第二十一頁、第二十二頁、第二十三頁
    、第二十四頁、第二十五頁、第三十頁、第三十三頁、外放
    臺北市政府警察局信義分局留存之刑事偵查卷宗），足見被
    告任意性自白核與事實相符。被告假冒其友即被害人之名應
    訊，影響司法機關對身分辨識之正確性與刑事偵查、裁判之
    正確行使，自足生損害於公眾及被害人。被告雖辯稱：伊當
    時精神不是很好云云。惟查被告係因另案遭通緝，怕被查到
    故以「乙○○」之名義應訊，此據被告於本院準備程序時自
    承在卷（見本院卷第三十二頁反面），參以被告在案發後，
    於警訊時及偵查中，就其行竊及冒名應訊之過程，記憶清晰
    ，陳述甚明，其供述情節復核與被害人指述情節相符，且就
    警詢、偵訊筆錄內容觀察，被告均能針對詢問或訊問之內容
    ，切題表示意見等情觀之，顯見被告於案發時之精神狀況，
    尚未達刑法上所謂對於外界事物全然缺乏知覺理會及判斷作
    用，而無自由決定意思之能力，抑或較普通人之平均程度顯
    然減退之心神喪失或精神耗弱之情形。本件事證明確，被告
    犯行堪以認定。
二、按被告在自願受搜索同意書、通知被逮捕人逮捕通知書、逮
    捕不用通知被逮捕人家屬同意書、權利告知書上偽造「乙○
    ○」之署押，單從形式上觀之，即足以表示由「乙○○」名
    義出具受領該等通知之證明，應認係屬刑法第二百十條之私
    文書（最高法院八十三年臺上字第六六三一號判例參照）。
    被告於自願受搜索同意書、通知被逮捕人逮捕通知書、逮捕
    不用通知被逮捕人家屬同意書、權利告知書偽造「乙○○」
    之署押後交付員警以行使之行為，係犯刑法第二百十六條、
    第二百十條之行使偽造私文書罪。被告先後於自願受搜索同
    意書、扣押筆錄、扣押物品目錄表、扣押物品證明書、偵訊
    筆錄、竊取之手機相片、竊取手機之處所相片、乙○○之口
    卡影本、指紋卡片、通知被逮捕人逮捕通知書、逮捕不用通
    知被逮捕人家屬同意書、權利告知書及訊問筆錄上偽造「乙
    ○○」署名及按捺指印之行為，從客觀上觀察係於同一刑事
    案件中以單一行為之數個舉動，時間密切接近接續地侵害同
    一法益，且被告於冒名應訊時，主觀上應自始至終認為其在
    偵查的各階段中各個偽造署押之舉動，不過為犯罪行為之一
    部份，接續而完成整個犯罪，係基於單一犯意接續所為，侵
    害單一法益，故各接續偽造署押之舉動應包括於一行為予以
    評價，為接續犯。又其偽造署押之行為係偽造該私文書之部
    分行為，為偽造私文書罪吸收，被告偽造私文書之低度行為
    復為行使之高度行為吸收，均不另論罪。起訴書僅論被告犯
    偽造署押部分犯行而漏未論及被告基於行使偽造私文書意思
    ，進而將前揭自願受搜索同意交付予警方之犯行部分，又未
    記載被告行使偽造逮捕不用通知被逮捕人家屬同意書、權利
    告知書之私文書，在扣押物品目錄表、扣押物品證明書偽造
    署押部分，惟此業據檢察官於九十四年五月十七日補充理由
    書予以補正。又扣押筆錄、扣押物品目錄表、扣押物品證明
    書，其上偽造他人簽名或按捺指紋，並無表明為文書之用意
    ，仍屬公務員職務上所製作之公文書，非被告所製作之私文
    書，檢察官補充理由書認被告此部分係犯刑法第二百十六條
    、第二百十條之行使偽造私文書罪，容有未洽。另起訴書未
    記載被告於竊取之手機相片、竊取手機之處所相片、乙○○
    之口卡影本、指紋卡片偽造署押之犯行部分，惟上開部分與
    已起訴部分有實質上一罪之接續關係，為起訴效力所及，本
    院自應併予審究，併此敘明。爰審酌被告為掩飾身分逃避查
    緝，行使偽造私文書、偽造他人署押之犯罪動機、目的、手
    段、對被害人及社會法益所生之危害，及其犯罪後坦承犯行
    ，態度尚稱良好等一切情狀，量處如主文所示之刑，並諭知
    易科罰金之折算標準。
三、被告於附表所示偽造之「乙○○」之署名及指印，其中指印
    同係代表被冒用者之身分，亦為署押，應依刑法第二百十九
    條，不問屬於犯人與否，均宣告沒收。
四、另於九十二年八月三十日中午十二時二十分許，被告之兄江
    瑋晏騎乘車牌號碼ＫＺＴ—四五○號機車搭載被告，行經桃
    園縣桃園市○○路、復興路口前，為警發現該機車乃通報失
    竊之車輛，即將二人攔停盤問，同時扣得江瑋晏所有作為竊
    取上開機車之用鑰匙二支，並帶回桃園縣政府警察局桃園分
    局埔子派出所辦公室內製作筆錄，被告為免遭逮捕解送強制
    戒治，竟基於偽造署押之犯意，於同日下午一時許，在上開
    埔子派出所辦公室內冒用其友「乙○○」之名義應訊，並接
    續在偵訊（調查）筆錄上被訊問人欄偽造「乙○○」簽名一
    枚、指印三枚，在乙○○口卡卡片上偽造「乙○○」簽名一
    枚、指印二枚，在採證照片上偽造「乙○○」簽名一枚、指
    印一枚，均足以生損害於乙○○及偵查機關對於犯罪偵查之
    正確性。被告在該案與本案主觀上動機、目的及犯罪形態不
    同，犯意起點相距長達近三個月，時間上並不緊接，被告復
    自承：伊二次均係臨時起意冒用「乙○○」之名義應訊等語
    （見本院卷第三十二頁反面），足見二案純屬偶發事件，顯
    非基於概括犯意而為，該案並業經臺灣板橋地方法院以九十
    三年度訴字第一一四九號刑事判決判處有期徒刑四月確定。
    本案與該案並無連續犯或其他裁判上一罪關係，而無既判力
    效力所及之問題，本院就事實欄之事實，自應另為實體裁判
    ，附此敘明。
據上論斷，應依刑事訴訟法第二百七十三條之一第一項、第二百
九十九條第一項前段、刑法第二百十六條、第二百十條、第四十
一條第一項前段、第二百十九條，罰金罰鍰提高標準條例第二條
，判決如主文。
本案經檢察官陳淑雲到庭執行職務
中　  華  　民  　國　九十四　年　  五  　月   二十   日
　　                      臺灣臺北地方法院刑事第十四庭
                              法      官  孫萍萍
右正本證明與原本無異。
如不服本判決，應於收受送達後十日內向本院提出上訴書狀。
                              書  記  官  陳弘文
中　  華  　民  　國　九十四　年　  五  　月   二十   日
附錄：本案論罪科刑法條全文
刑法第二百十六條
行使第二百十條至第二百十五條之文書者，依偽造、變造文書或
登載不實事項或使登載不實事項之規定處斷。
刑法第二百十條
偽造、變造私文書，足以生損害於公眾或他人者，處五年以下有
期徒刑。
附表：
┌──┬─────────┬────────┬────────────┐
│編號│  偽造之署押所在  │   偽造之署押   │      備        註      │
├──┼─────────┼────────┼────────────┤
│ (一) │自願受搜索同意書  │偽造「乙○○」之│一式二份，一份隨案移送（│
│    │                  │署名二枚、指印二│見臺灣臺北地方法院檢察署│
│    │                  │枚              │九十三年度偵字第三○○號│
│    │                  │                │偵查卷第十九頁），另一份│
│    │                  │                │由臺北市政府警察局信義分│
│    │                  │                │局留存                  │
├──┼─────────┼────────┼────────────┤
│ (二) │扣押筆錄          │偽造「乙○○」之│一式二份，一份隨案移送（│
│    │                  │署名二枚、指印二│見同上偵查卷第二十頁），│
│    │                  │枚              │另一份由臺北市政府警察局│
│    │                  │                │信義分局留存            │
├──┼─────────┼────────┼────────────┤
│ (三) │扣押物品目錄表    │偽造「乙○○」之│一式二份，一份隨案移送（│
│    │                  │署名二枚、指印二│見同上偵查卷第二十一頁）│
│    │                  │枚              │，另一份由臺北市政府警察│
│    │                  │                │局信義分局留存          │
├──┼─────────┼────────┼────────────┤
│ (四) │扣押物品證明書    │偽造「乙○○」之│一式二份，一份隨案移送（│
│    │                  │署名二枚、指印二│見同上偵查卷第二十一頁）│
│    │                  │枚              │，另一份由臺北市政府警察│
│    │                  │                │局信義分局留存          │
├──┼─────────┼────────┼────────────┤
│ (五) │臺北市政府警察局信│偽造「乙○○」之│一式二份，一份隨案移送（│
│    │義分局五分埔派出所│署名六枚、指印二│見同上偵查卷第四頁至第七│
│    │偵訊筆錄          │十六枚          │頁），另一份由臺北市政府│
│    │                  │                │警察局信義分局留存      │
├──┼─────────┼────────┼────────────┤
│ (六) │竊取之手機相片    │偽造「乙○○」之│見同上偵查卷第九頁      │
│    │                  │署名一枚、指印一│                        │
│    │                  │枚              │                        │
├──┼─────────┼────────┼────────────┤
│ (七) │竊取手機之處所相片│偽造「乙○○」之│見同上偵查卷第九頁      │
│    │                  │署名一枚、指印一│                        │
│    │                  │枚              │                        │
├──┼─────────┼────────┼────────────┤
│ (八) │乙○○之口卡影本  │偽造「乙○○」之│見同上偵查卷第十六頁至第│
│    │                  │署名二枚、指印二│十七頁                  │
│    │                  │枚              │                        │
├──┼─────────┼────────┼────────────┤
│ (九) │指紋卡片          │偽造「乙○○」之│見同上偵查卷第三十頁    │
│    │                  │指印二十枚      │                        │
├──┼─────────┼────────┼────────────┤
│ (十) │通知被逮捕人逮捕通│偽造「乙○○」之│一式二份，一份隨案移送（│
│    │知書              │署名二枚、指印二│見同上偵查卷第二十四頁）│
│    │                  │枚              │，另一份由臺北市政府警察│
│    │                  │                │局信義分局留存          │
├──┼─────────┼────────┼────────────┤
│ (十一) │逮捕不用通知被逮捕│偽造「乙○○」之│一式二份，一份隨案移送（│
│    │人家屬同意書      │署名四枚、指印四│見同上偵查卷第二十五頁）│
│    │                  │枚              │，另一份由臺北市政府警察│
│    │                  │                │局信義分局留存          │
├──┼─────────┼────────┼────────────┤
│ (十二) │權利告知書        │偽造「乙○○」之│一式二份，一份隨案移送（│
│    │                  │署名二枚、指印二│見同上偵查卷第二十三頁）│
│    │                  │枚              │，另一份由臺北市政府警察│
│    │                  │                │局信義分局留存          │
├──┼─────────┼────────┼────────────┤
│ (十三) │臺灣臺北地院法院檢│偽造「乙○○」之│見同上偵查卷第三十三頁  │
│    │察署偵訊筆錄      │署名二枚        │                        │
└──┴─────────┴────────┴────────────┘
